【裁判字號】    97,易,1485
【裁判日期】    970430
【裁判案由】    毒品危害防制條例
【裁判全文】
臺灣臺中地方法院刑事判決              97年度易字第1485號
公  訴  人  臺灣臺中地方法院檢察署檢察官
被      告  甲○○
上列被告因違反毒品危害防制條例案件，經檢察官提起公訴（97
年度毒偵字第1514號），本院判決如下：
    主  文
甲○○施用第二級毒品，累犯，處有期徒刑柒月。
    犯罪事實
一、甲○○前因施用毒品案件，先後多次經法院裁定送觀察勒戒
    、強制戒治、停止戒治付保護管束及論罪科刑執行。其於民
    國89年間，因施用毒品案件，一方面經本院裁定送強制戒治
    後，於90年1月4日停止戒治並付保護管束出監（同日另案轉
    送執行，如下述），迄同年5月7日保護管束期滿未經撤銷，
    視為強制戒治期滿；另一方面則經臺灣臺中地方法院檢察署
    檢察官以88年度毒偵字第2457號向本院提起公訴，而為本院
    以89年度易字第722號判處有期徒刑6月確定，並裁定上開有
    期徒刑應與其另犯之竊盜罪經判處有期徒刑1年4月部分，應
    執行有期徒刑1年7月，且自上開停止戒治、付保護管束之日
    起開始轉送執行，於91年7月14日縮短刑期假釋期滿執行完
    畢。嗣再因施用毒品案件，經本院於94年6月13日以94年度
    沙簡字第327號判處有期徒刑6月，如易科罰金以300元折算1
    日確定，並於同年8月4日易科罰金執行完畢。甲○○復基於
    施用第二級毒品甲基安非他命之犯意，於96年12月16日下午
    1 時20分起回溯96小時內之某時，在不詳處所，施用第二級
    毒品甲基安非他命1次。嗣於96年12月16日上午11時10分許
    ，因另涉施用第一級毒品海洛因案件，為警在臺中縣清水鎮
    ○○路源順埤橋旁之產業道路查獲，並經採集其尿液送驗，
    結果呈甲基安非他命陽性反應。
二、案經臺灣臺中地方法院檢察署檢察官自動檢舉偵查起訴。
    理  由
一、上開事實，訊據被告甲○○於本院審理中矢口否認有何施用
    第二級毒品甲基安非他命之情事，辯稱：伊沒有施用第二級
    毒品甲基安非他命，不知道為何驗尿會有反應云云。惟查，
    被告於96年12月16日13時20分許，為警所採集之尿液，經檢
    驗結果其尿液中呈甲基安非他命陽性反應，有中山醫學大學
    附設醫院檢驗科藥物檢測中心96年12月28日編號第0000000
    號檢驗報告1紙在卷可稽，又上開檢驗機構就被告尿液檢驗
    之程序，係以酵素免疫分析法（EIA）先為初步之篩驗，結
    果有安非他命類陽性反應，經再以氣相層析／質譜儀法（GC
    ／MS）為確認檢驗，發現確呈甲基安非他命陽性反應，此觀
    前揭報告等內容自明，而該檢驗機構就本件尿液檢驗所使用
    之氣相層析／質譜儀法包括「氣相層析儀」及「質譜儀」兩
    部分，其中氣相層析儀法之原理為將物質氣化後，再經分析
    管分離，由於各種物質之沸點及對管柱之吸附力不同，在經
    過檢測器（DE TECTOR）測定後，表現出不同之滯留時間（R
    ETENSIONTIME），以滯留時間來判斷係何種物質，至「質譜
    儀法」部分為其檢測器，能將物質撞擊成碎片，紀錄其質譜
    圖，因每個化合物之鍵結能力不同，故不同之物質會有其特
    定之質譜圖，因此在物質之判斷上有如指紋之鑑定，理論上
    如扣除人為之因素，其精確度已接近100分之100，另人體施
    用第二級毒品甲基安非他命因經尿液排出之時間，依吸食量
    之多寡、人體代謝功能、吸食者之年齡及性別有所差異，惟
    一般而言，施用者在96小時內所排出之尿液均有可能被檢出
    ，此為本院歷來職務上審理毒品案件所得知悉，被告於96年
    12月16日13時20分許為警採集尿液送驗，其尿液中既有甲基
    安非他命陽性反應，足見被告自96年12月16日13時20分起回
    溯96小時內之某時，確有施用第二級毒品甲基安非他命1次
    之情事，被告前詞所辯，要乃推諉，不可採信。又按92年7
    月9日修正之毒品危害防制條例刪除二犯及三犯規定，一改
    修法前繁雜之處遇程序，僅將施用毒品者簡化區分為初犯、
    再犯，並認施用毒品者係屬病患性犯人，以觀察、勒戒戒除
    其身癮，並以強制戒治去除其心癮。經觀察、勒戒或強制戒
    治執行完畢釋放後，若係5年後再犯該條例第10條施用毒品
    罪者，與同條例第20條第1項、第2項關於「初犯」之處理方
    式相同，檢察官應先聲請法院裁定令被告入勒戒處所觀察、
    勒戒，並視有無繼續施用毒品傾向，決定應予釋放、為不起
    訴之處分，或應聲請法院裁定令入勒戒處所強制戒治；若係
    5年內「再犯」同條例第10條施用毒品罪者，依同條例第23
    條第2項規定，檢察官則應依法追訴。觀諸該條例第20條第3
    項之修正理由：「觀察、勒戒或強制戒治5年後再犯者，顯
    見前所實施之觀察、勒戒或強制戒治已足以遮斷其施用毒品
    之癮，為期自新及協助其戒除毒癮，對此5年後再犯者，爰
    明定仍適用初犯之規定，先經觀察、勒戒、強制戒治之程序
    」及同條例第23條第2項之修正理由：「為配合簡化施用毒
    品犯之刑事處遇程序，並鑑於經觀察、勒戒或強制戒治執行
    完畢釋放後5年內再犯者，其再犯率甚高，原據以實施之觀
    察、勒戒及強制戒治既已無法收其實效，自應施以刑事處遇
    」；顯然如施用毒品者係前經觀察、勒戒或強制戒治等治療
    程序執行完畢5年後，始再施用毒品者（視為初犯），因前
    所執行之觀察、勒戒或強制戒治已足收戒除毒癮之效，自應
    重新執行觀察、勒戒或強制戒治等治療程序，並於治療程序
    執行完畢後，由檢察官為不起訴處分，毋庸對之追訴處罰；
    反之，在「再犯」之情形，因其先前所為治療程序顯未能收
    戒斷毒癮之效，且考量施用毒品者之再犯率偏高，乃簡化其
    刑事處遇程序，而逕予追訴處罰，不再施以治療程序。參酌
    上開立法理由，修正毒品危害防制條例就施用毒品者，祇於
    「初犯」及「5年後再犯」二種情形，有其追訴條件之限制
    ，即須於初犯經觀察、勒戒或強制戒治釋放後，5年內均無
    施用毒品之行為，始能認其前所實施之觀察、勒戒或強制戒
    治已足遮斷毒癮，而得於5年後再犯時，再予適用初犯之規
    定，重行觀察、勒戒或強制戒治等程序；倘5年內已經再犯
    ，被依法追訴處罰，縱其第3次（或第3次以上）施用毒品之
    時間在初犯釋放5年以後，即與「5年後再犯」之情形有別，
    且因已於「5年內再犯」，顯見其再犯率甚高，原實施觀察
    、勒戒或強制戒治，已無法收其實效，而無5年戒斷期之存
    在，自無再經觀察、勒戒及強制戒治之必要，應由檢察官逕
    行起訴，始符該法修正之本旨（最高法院95年度第7次刑事
    庭會議決議可資依循）。本件被告前因施用毒品案件，先後
    多次經法院裁定送觀察勒戒、強制戒治、停止戒治付保護管
    束及論罪科刑執行。其於89年間，因施用毒品案件，一方面
    經本院裁定送強制戒治後，於90年1月4日停止戒治並付保護
    管束出監（同日另案轉送執行，如下述），迄同年5月7日保
    護管束期滿未經撤銷，視為強制戒治期滿；另一方面則經臺
    灣臺中地方法院檢察署檢察官以88年度毒偵字第2457號向本
    院提起公訴，而為本院以89年度易字第722號判處有期徒刑6
    月確定，並裁定上開有期徒刑應與其另犯之竊盜罪經判處有
    期徒刑1年4月部分，應執行有期徒刑1年7月，且自上開停止
    戒治、付保護管束之日起開始轉送執行，於91年7月14 日縮
    短刑期假釋期滿執行完畢。嗣再因施用毒品案件，經本院於
    94年6月13日以94年度沙簡字第327號判處有期徒刑6月，如
    易科罰金以300元折算1日確定，並於同年8月4日易科罰金執
    行完畢在案，有臺灣高等法院被告前案紀錄表1份附卷足憑
    ，其於施用毒品案件，經法院依法判處徒刑起5年內，再犯
    毒品危害防制條例第10條之罪，事證明確，被告犯行洵堪認
    定。
二、查甲基安非他命係毒品危害防制條例第2條第2項第2款規定
    之第二級毒品，是核被告所為，係犯同條例第10條第2項施
    用第二級毒品罪。被告持有第二級毒品之低度行為，應為施
    用之高度行為所吸收，不另論罪。被告前因施用毒品案件，
    經本院於94年6月13日以94年度沙簡字第327號判處有期徒刑
    6月，如易科罰金以300元折算1日確定，並於同年8月4日易
    科罰金執行完畢在案，有如前述，其受有期徒刑執行完畢後
    ，於5年以內再故意犯本件有期徒刑以上之罪，依刑法第47
    條第1項之規定，構成累犯，並應加重其刑。爰審酌被告前
    已有施用毒品前科，有上開刑案紀錄表可查，且於94年間甫
    因施用毒品案件，經法院判處有期徒刑6月，如易科罰金以
    300元折算1日確定，並於同年8月4日易科罰金執行完畢，然
    仍不知警惕，今再為施用，顯見其戒除毒癮之意志薄弱，然
    施用毒品究屬戕害自身健康之犯罪，被告施用毒品尚未造成
    他人明顯之危害，及其於本院審理中否認犯行，態度不佳，
    並兼衡其犯罪之動機、目的、手段、生活狀況及智識程度等
    一切情狀，量處如主文所示之宣告刑。
據上論斷，應依刑事訴訟法第299條第1項前段、毒品危害防制條
例第10條第2項、刑法第11條前段、第47條第1項，判決如主文。
本案經檢察官乙○○到庭執行職務
中    華    民    國    97    年    4     月    30    日
                  刑事第14庭  法  官  林世民
以上正本證明與原本無異
如不服本判決應於送達後10日內向本院提出上訴狀
                              書記官  紀俊源
中    華    民    國    97    年    4     月    30    日
附錄論罪科刑實體法條文：
毒品危害防制條例第10條
施用第一級毒品者，處 6 月以上 5 年以下有期徒刑。
施用第二級毒品者，處 3 年以下有期徒刑。


司法院資訊處製作；財團法人民間司法改革基金會備份。
